---
title: "ACP_EnhancedVolcano_Article2Plots"
author: Chaimae EL HOUJJAJI - Kexin LI - Anthony MOREAU - Pauline 
date: "`r format(Sys.time(), '%d %B, %Y')`"
output: html_document
---

```{r setup, include=FALSE}
knitr::opts_chunk$set(echo = TRUE)
```



#### Installation des librairies nécessaires
```{r, message = FALSE, warning=FALSE }
#install.packages("ggplot2")
#install.packages("tidyverse") 
#install.packages("FactoMineR")
#install.packages("factoextra")
#install.packages("readxl")
#install.packages("dplyr")
#install.packages("DESeq2")
#if (!requireNamespace("BiocManager", quietly = TRUE))
#  install.packages("BiocManager")
#BiocManager::install("EnhancedVolcano")
```

#### Chargement de la librairie
```{r, message = FALSE, warning=FALSE}
library("ggplot2")
library("tidyverse") # pour renommer les colonnes 
library("FactoMineR") # ACP
library("factoextra") # extraire et visualiser les résultats issus de FactoMineR
library("readxl")
library("dplyr")
library("EnhancedVolcano")
library("DESeq2") 
```

#### Téléchargement des données
```{r téléchargement des données, warning=FALSE }
SRR628582 <- read.table("result/SRR628582.counts", head=TRUE)
SRR628583 <- read.table("result/SRR628583.counts", head=TRUE)
SRR628584 <- read.table("result/SRR628584.counts", head=TRUE)
SRR628585 <- read.table("result/SRR628585.counts", head=TRUE)
SRR628586 <- read.table("result/SRR628586.counts", head=TRUE)
SRR628587 <- read.table("result/SRR628587.counts", head=TRUE)
SRR628588 <- read.table("result/SRR628588.counts", head=TRUE)
SRR628589 <- read.table("result/SRR628589.counts", head=TRUE)
```


#### Création du jeu de données avec uniquement les counts à la fin puis renommer les colonnes 
```{r, warning=FALSE}
data <- data.frame(SRR628582$Geneid,SRR628582$mapping.SRR628582.bam,SRR628583$mapping.SRR628583.bam,SRR628584$mapping.SRR628584.bam,SRR628585$mapping.SRR628585.bam,SRR628586$mapping.SRR628586.bam,SRR628587$mapping.SRR628587.bam,SRR628588$mapping.SRR628588.bam,SRR628589$mapping.SRR628589.bam)
colnames(data)[1] <- "Geneid"
colnames(data)[2] <- "SRR628582"
colnames(data)[3] <- "SRR628583"
colnames(data)[4] <- "SRR628584"
colnames(data)[5] <- "SRR628585"
colnames(data)[6] <- "SRR628586"
colnames(data)[7] <- "SRR628587"
colnames(data)[8] <- "SRR628588"
colnames(data)[9] <- "SRR628589"
```


#### Métadonnées: récuperation au format data.frame des labels :
```{r, warning=FALSE}
samples = c("SRR628582", "SRR628583", "SRR628584", "SRR628585", "SRR628586", "SRR628587", "SRR628588", "SRR628589")
Type_M_WT = c("M", "M", "WT", "WT", "WT", "WT", "WT", "M")
MetaData = data.frame(samples, Type_M_WT)
```

#### Enhanced Volcano 
```{r, message = FALSE, warning= FALSE}
dds <- DESeqDataSetFromMatrix(countData=data, colData=MetaData, design=~Type_M_WT, tidy = TRUE)
dds <- DESeq(dds, betaPrior = FALSE) 
res <- results(dds)
dds$Type_M_WT <- relevel(dds$Type_M_WT, ref ="WT")
levels(dds$Type_M_WT)

EnhancedVolcano(res,
                lab = rownames(res),
                x = 'log2FoldChange',
                xlim=c(-10,10),
                y = 'pvalue',
                selectLab = c('ENSG00000164659','ENSG00000234261','ENSG00000153283','ENSG00000214212','ENSG00000142621','ENSG00000186973','ENSG00000286122','ENSG00000103449','ENSG00000007038'),
                title = "EnhancedVolcano plot padj = 0,002 et LFC = 2",
                xlab = bquote(~Log[2]~ 'fold change'),
                pCutoff = .002,
                FCcutoff = 2.0,
                pointSize = 1.0,
                labSize = 3,
                labCol = 'black',
                labFace = 'bold',
                boxedLabels = TRUE,
                colAlpha = 5/5,
                legendPosition = 'top',
                legendLabSize = 14,
                legendIconSize = 4.0,
                drawConnectors = TRUE,
                widthConnectors = 0.1,
                colConnectors = 'black')

```


#ACP 
## Préparation des données 
```{r, warning= FALSE}
n <- data[1:60612,1] # on sauvegarde à part le nom des geneid
t_data <- as.data.frame(t(data[1:60612,2:9])) # on fait la transposé des colonnes avec des int (pas avec colonne des geneid sinon pb on a des chr sur toute la transposé)
colnames(t_data) <- n # on renome les colonnes avec le geneid 
t_data$Samples <- factor(row.names(t_data)) # on rajoute la colonne avec les samples SRR...
t_data$Type_M_WT <- c("M", "M", "WT", "WT", "WT", "WT", "WT", "M") # on rajoute une colonne avec le type pour pouvoir colorier
t_data <- t_data[, colSums(t_data != 0) > 0] # on enlève les colonnes nulles sinon df2 ne se lancera pas 

resPCA <- PCA(t_data[1:28906], scale.unit = TRUE, ncp =8,graph = FALSE)

fviz_pca_ind (resPCA, col.ind = "cos2",
              gradient.cols = c("#00AFBB", "#FC4E07"),
              repel = TRUE # Évite le chevauchement de texte
)
```


# Comparaison avec les gènes différentiellement exprimés de l'article 2
```{r, message = FALSE, warning=FALSE}
liste_fusion <- read_excel("liste_fusion.xlsx")

liste_fusion$log2FoldChange <-as.numeric(liste_fusion$log2FoldChange)
liste_fusion$log2FoldChange <- liste_fusion$log2FoldChange*(-1)    # se remettre à WT pris comme référence
liste_fusion$pvalue <-as.numeric(liste_fusion$pvalue)
liste_fusion$padj <-as.numeric(liste_fusion$padj)

liste_fusion$Article_2 <- as.factor(liste_fusion$Article_2)

liste_fusion <- liste_fusion%>%
  mutate("-log10(pvalue)" = -log10(pvalue))

liste_fusion %>%
  filter(log2FoldChange >= 1.5 & log2FoldChange <= 29 & !is.na(log2FoldChange)) %>%
  filter(pvalue >= 
           0 & pvalue <= 0.05 & !is.na(pvalue)) %>%
  filter(!is.na(padj)) %>%
  ggplot() +
  labs(title = "Gènes sur-exprimés d'après notre étude suivant les critères de l'article 2,\n avec en bleu les gènes communs à l'étude et à l'article 2\n ") +
  aes(x = log2FoldChange, y = -log10(pvalue), colour = Article_2) +
  geom_point(shape = "circle", size = 3) +
  scale_color_manual(
    values = c(`Oui` = "#1411A6",
               `Non` = "#E4B0D0")
  ) +
  theme_minimal()+
  theme(plot.title = element_text(hjust = 0.5, size = 13),
        axis.title.x = element_text(size = 10),
        axis.text.x = element_text(size=10),
        axis.title.y = element_text(size = 10),
        axis.text.y = element_text(size=10),
        legend.position = c(0.9, 0.2),
        legend.title = element_text(size=10),
        legend.text = element_text(size=10))
```

```{r, warning=FALSE}

liste_fusion %>%
  filter(log2FoldChange <= -1.5 & !is.na(log2FoldChange)) %>%
  filter(pvalue >= 
           0 & pvalue <= 0.05 & !is.na(pvalue)) %>%
  filter(!is.na(padj)) %>%
  ggplot() +
  labs(title = "Gènes sous-exprimés d'après notre étude suivant les critères de l'article 2, \n avec en bleu les gènes communs à l'étude et à l'article 2\n ") +
  aes(x = log2FoldChange, y = -log10(pvalue), colour = Article_2) +
  geom_point(shape = "circle", size = 3) +
  scale_color_manual(
    values = c(`Oui` = "#1411A6",
               `Non` = "#E4B0D0")
  ) +
  theme_minimal()+
  theme(plot.title = element_text(hjust = 0.5, size = 13),
        axis.title.x = element_text(size = 10),
        axis.text.x = element_text(size=10),
        axis.title.y = element_text(size = 10),
        axis.text.y = element_text(size=10),
        legend.position = c(0.9, 0.9),
        legend.title = element_text(size=10),
        legend.text = element_text(size=10))
```